【裁判字號】    99,司,57
【裁判日期】    990831
【裁判案由】    請求酌定報酬
【裁判全文】
臺灣板橋地方法院民事裁定                99年度司字第57號
聲  請  人
即  檢查人  趙治民會計師
相  對  人  瀚陽實業有限公司
法定代理人  甲○○
上列聲請人聲請酌定檢查人報酬事件，本院裁定如下：
    主  文
酌定相對人應預先給付聲請人部分檢查報酬新臺幣伍萬元。
聲請程序費用由相對人負擔。
    理  由
一、按繼續1 年以上，持有已發行股份總數百分之3 以上之股東
    ，得聲請法院選派檢查人，檢查公司之業務帳目及財產情形
    。檢查人之報酬，由公司負擔；其金額由法院徵詢董事及監
    察人意見後酌定之，公司法第245 條第1 項及非訟事件法第
    174 條分別定有明文。次按法院酌定檢查人之報酬，應於檢
    查公司業務帳目及財產情形完畢後，由法院徵詢公司董事及
    監察人意見，並斟酌檢查人工作之內容、所付出之勞力及時
    間暨檢查之結果酌定之，惟考量檢查人於開始檢查後即需投
    入相當之時間、勞力、費用，倘未能預先支領部分報酬，對
    其殊為不利，恐將影響擔任檢查人之意願，故如檢查人於開
    始檢查前聲請預收部分酬金，應非不得准許。
二、本件聲請意旨略以：聲請人經本院99年度司字第48號裁定選
    任為相對人之檢查人，檢查相對人之業務帳目及財產情形，
    查聲請人檢查本件之內容橫跨4 個會計年度，預估稽核時數
    70小時、報告撰寫時數10小時，合計工作時數80小時，依公
    費計算方式每小時酬金新臺幣（下同）5,000 元，共計40萬
    元，經折減為8 萬元，另加計代收代付費用1 萬元（含交通
    費6,000 元、郵資500 元、打字費2,500 元、裝訂費1,000
    元），共計9 萬元，爰聲請裁定命相對人給付檢查報酬9 萬
    元，以利檢查工作遂行等語。
三、經查，本件聲請人前經本院於民國99年7 月30日以99年度司
    字第48號裁定選任為相對人之檢查人，然依首揭說明，聲請
    人雖尚未執行檢查任務，然其一旦開始檢查後即需投入相當
    之勞力、時間、費用，為免影響檢查人工作之進行，實有先
    行預支部分檢查報酬之必要。本院斟酌聲請人提出估價單，
    並審酌相對人公司資本總額500 萬元，檢查事務內容自96年
    度起橫跨4 個會計年度，尚非繁雜，本院復於99年8 月20日
    通知相對人董監事於文到5 日內表示意見，相對人董事甲○
    ○於99年8 月31日具狀表示檢查人報酬係因檢查公司業務、
    帳目、及財產情形而生，故若未完成工作尚無法審酌適當報
    酬，應類推適用民法第548 條委任報酬而採後付主義，聲請
    人之主張與法有間等語，經本院衡酌一切情狀，酌定聲請人
    應先預支5 萬元之檢查報酬，並由相對人負擔。至聲請人檢
    查報酬之總額，則需待聲請人完成檢查並提出相關資料供本
    院參考後，始能酌定，故其聲請酌定檢查報酬之全額，就超
    過前述得預先支領之部分，尚屬無據，不應准許。
四、爰依首揭規定裁定如主文。
中    華    民    國    99    年     8    月    31    日
                  民事第二庭  法  官  張筱琪
以上正本證明與原本無異。
如對本裁定抗告，應於裁定送達後10日內向本院提出抗告狀。
中    華    民    國    99    年     8    月    31    日
                              書記官  連思斐

司法院資訊處製作；財團法人民間司法改革基金會備份。
